臺灣高等法院臺中分院刑事判決
111年度金上訴字第1170號

上  訴  人  
即  被  告  涂育倫




            涂毓庭





上列上訴人因加重詐欺等案件，不服臺灣彰化地方法院110年度
訴字第1080號中華民國111年3月28日第一審判決（起訴案號：臺
灣彰化地方檢察署110年度偵字第10789號），提起上訴，本院判
決如下：
    主  文
上訴駁回。
    事實及理由
一、本案經本院審理結果，認第一審判決之認事用法及量刑均無
    不當，應予維持，除①證據部分增加「上訴人即被告涂育倫
    （下稱被告涂育倫）於本院審理時之自白於本院審理時之自
    白（本院卷第229頁）」、「⑴臺灣雲林地方法院110年度訴
    字第638號刑事判決書、臺灣雲林地方檢察署110年度偵字第
    6975、7051、7079、7618、7692、7808、8205、8336、8402
    號起訴書、⑵臺灣桃園地方檢察署110年度偵字第37036、391
    24、39785號起訴書、⑶臺灣臺中地方檢察署111年度偵字第9
    318號追加起訴書、⑷臺灣臺中地方檢察署111年度偵字第108
    43、18563號起訴書、⑸臺灣臺中地方檢察署111年度偵字第1
    2976號起訴書、⑹臺灣高雄地方法院111年度審金訴字第34號
    刑事判決書、臺灣高雄地方檢察署110年度偵字第19020、24
    880號起訴書」（本院卷第77頁至第187頁）；②論罪科刑部
    分增加「詐欺集團成員向被害人施用詐術後，為隱匿其詐欺
    所得財物之去向，而令被害人將其款項轉入該集團所持有、
    使用之人頭帳戶，並由該集團所屬之車手前往提領詐欺所得
    款項，檢察官如能證明該帳戶內之資金係本案詐欺之特定犯
    罪所得，而車手提領得手，自成立洗錢防制法第14條第1項
    之一般洗錢罪（最高法院110年度台上字第1797號判決意旨
    參照）。」外，其餘依刑事訴訟法第373條之規定引用第一
    審判決書所載之犯罪事實、證據及理由（如附件）。
二、駁回上訴之理由：
（一）被告涂育倫、涂毓庭（下稱被告2人）提起上訴意旨略以
      ：
　　①被告涂毓庭部分：被告涂毓庭雖涉犯其他檢警轄區之犯案
      ，但並未參與本件，此觀被告涂育倫於警詢時之筆錄明白
      表示，該次犯行僅有被告涂育倫單獨取款，被告涂毓庭並
      不知情。又縱然原審認為被告涂毓庭涉嫌本件犯行，惟被
      告涂毓庭與犯罪集團其他被告涉犯詐欺犯行之情節尚有不
      同，其他被告均係貪圖己身之私利，而被告涂毓庭係因胞
      兄涂育倫積欠龐大賭債，迫於無奈且為詐欺集團所逼迫，
      始幫胞兄所交付之卡片提領金錢。被告涂毓庭會在自身毫
      無利益可圖之情形下，涉入本件詐欺集團擔任提領現金的
      車手，唯一理由，實因為胞兄涂育倫親情綁架（涂育倫因
      積欠龐大債務，遭地下錢莊、詐欺集團逼債，心生焦慮，
      聲稱要跳樓自殺），其涉案動機，僅求為胞兄涂育倫償還
      賭債。更何況，被告涂毓庭純係因胞兄涂育倫為錢莊及犯
      罪集團逼債，無奈為親情所綁架之下（於110年7月間，一
      直躲避胞兄涂育倫），為求替胞兄償還債款，始於110年8
      月間（非自始於7月就加入）才擔任提款車手，但是毫無
      得到分文利益。故原審就被告部分之論罪科刑，無視犯罪
      動機、參與情節、是否獲取犯罪利益所得多寡之不同，卻
      與胞兄涂育倫同視科刑，毫無差別，認事用法，顯有違誤
      。
　　②被告涂育倫部分：被告涂育倫前在桃園地區從事餐飲小吃
      工作，被告涂育倫更利用從事火鍋生意同時，兼營防水塗
      料工程施作，但因景氣、店租問題，嗣後停業餐飲工作，
      被告2人兄弟嗣全力從事防水塗料生產及工程施作，無奈
      因疫情爆發，客戶紛紛暫緩、甚至取消防水 塗料工程訂
      單，又因家庭長輩前因投資負債問題，家庭財務陷入困難
      ，被告涂育倫因而舉債向地下錢莊借錢，也因而欲藉由賭
      博翻身，始遭詐騙集團所利用，最後也連累無辜的胞弟涂
      毓庭。故被告涂育倫本非遊手好閒之輩，更非十惡不赦之
      徒，其僅因積欠龐大舉債，一實失慮，欲藉由賭博翻身，
      始誤入歧途，擔任詐騙集團提領現金之車手，且所提領分
      配之金額，全數受強迫抵充債務，未得分文花用，與集團
      其他成員，尚有不同。原判決所量刑責，對比犯罪所得，
      仍有比例失衡之嫌等語（本院卷第27頁至第29頁）。
（二）經查：
　　①被告涂毓庭雖於上訴本院後以前詞否認犯行，然本案之犯
      罪事實，業經被告涂毓庭於偵查中及原審準備程序、審理
      時均坦承不諱（偵卷第177頁至第179頁、原審卷第78頁、
      第90頁至第91頁），核與證人即同案被告涂育倫於警詢時
      之證述：車牌號碼000-0000號自小客車是我提領贓款時搭
      乘之接應車，駕駛是我弟弟涂毓庭，車上只有我跟我弟弟
      涂毓庭，車上都在討論提領贓款或聊天，由我弟弟開車載
      我到ATM，再由我下車提領贓款，提領贓款完畢後，由我
      弟弟涂毓庭駕駛車牌號碼000-0000號自小客車載我去臺中
      將贓款交給對方等語（偵卷第23頁），以及於偵查中具結
      後之證述：警詢都有據實陳述，筆錄都有看過才簽名，6
      次去領款的人都是我，去領款時都是涂毓庭開車載我去，
      涂毓庭知道我是幫詐騙集團領款等語（偵卷第173頁）大
      致相符，且本件被告2人提領贓款之分工方式：被告涂毓
      庭駕駛車牌號碼000-0000號自小客車搭載被告涂育倫前往
      各ATM，由被告涂育倫下車提領贓款時，被告涂毓庭則駕
      車或下車在附近徘徊，等待被告涂育倫提領贓款完畢後上
      車，再繼續由被告涂毓庭駕駛該自小客車在彰化縣溪湖鎮
      境內等候指示等情，此亦有彰化縣警察局溪湖分局偵辦涂
      育倫及涂毓庭詐欺案偵查報告內之蒐證資料（他卷第11頁
      至第26頁）及影像照片（偵卷第67頁至第70頁）附卷可稽
      ，況被告涂毓庭早於本案110年8月21日案發前，即已多次
      共同搭配擔任提款車手之任務，其中不乏多次係由被告涂
      毓庭親自前往ATM提領贓款，此均有上開起訴書、追加起
      訴書、刑事判決書（本院卷第77頁至第187頁）附卷可參
      ，則被告涂毓庭自無諉為不知本案被告涂育倫下車係提領
      詐欺所得贓款之理，是被告2人共同犯本件加重詐欺取財
      罪及洗錢罪之事證明確，應可認定，被告涂毓庭於上訴時
      及本院審理時空言否認犯行，顯無理由，實不足採。
　　②刑法第59條之減輕其刑，係裁判上之減輕，必以犯罪之情
      狀可憫恕，認為宣告法定最低度之刑猶嫌過重者，始有其
      適用。從而，自無從僅憑自身家庭、經濟因素、有無犯罪
      前科或是否坦承犯行等情，即謂犯罪情節足堪同情，以免
      過度斲傷規範威信，架空法定刑度而違反立法本旨。本院
      考量被告2人於詐欺集團所擔任之角色，以及本件詐欺之
      犯罪型態，嚴重影響社會秩序，並侵害他人財產甚巨，衡
      諸社會一般人客觀標準，難認被告2人本案犯行客觀上有
      引起一般人同情之情事。而被告2人所犯刑法第339條之4
      三人以上共同詐欺取財罪之法定刑為「1年以上7年以下有
      期徒刑」，被告2人可量處最低刑度為1年以上有期徒刑，
      參以被告2人犯罪之情節、所造成被害人之傷害程度等，
      依一般國民社會感情，對照其等可判處之刑度，均難認情
      輕法重而有顯可憫恕之處，自無適用刑法第59條規定之餘
      地。
　　③又刑之量定，為求個案裁判之妥當性，法律賦予法院裁量
      之權；量刑輕重，屬為裁判之法院得依職權自由裁量之事
      項，苟其量刑已以行為人之責任為基礎，並斟酌刑法第57
      條各款所列情狀，在法定刑度內，酌量科刑，如無偏執一
      端，致明顯失出失入情形，上級審法院即不得單就量刑部
      分遽指為不當或違法。原判決科刑之部分，已依刑法第57
      條各款所列情狀審酌，而為量刑之準據，經核並無量刑輕
      重相差懸殊等裁量權濫用之情形，且被告2人請求從輕量
      刑之理由，或與客觀事證不符、或已為原判決審酌作為量
      刑之事由、或尚不足以動搖原判決之量刑基礎，本院審核
      刑法第57條各款事由後，仍認原審判處被告2人各有期徒
      刑1年2月（共2罪）之宣告刑已屬偏低之刑，被告2人仍以
      原判決量刑過重為由提起上訴，均應予駁回。
　　④再考量本案被告2人各所犯2次三人以上共同犯詐欺取財既
      遂罪之犯罪時間相隔非長、罪質相同，綜合考量其上開犯
      罪之類型、所為犯行之行為與時間關連性及被告2人整體
      犯行之應罰適當性等總體情狀，為免被告2人因重複相類
      犯罪，因實質累加之方式定應執行刑，致使刑度超過其行
      為之不法內涵，而違反罪責相當原則，本院審核本案卷證
      資料後，認原審就被告2人所犯各2次三人以上共同犯詐欺
      取財既遂罪之宣告刑各定應執行有期徒刑1年4月，符合於
      各罪宣告刑中刑期最長之有期徒刑1年2月以上，各宣告刑
      合併之有期徒刑2年4月以下，重新定其應執行刑，從形式
      上觀察，原審此項裁量職權之行使，並未逾越法律所規定
      範圍之外部性界限；且已就原合併定應執行刑之總刑期再
      各減少有期徒刑1年，顯已考量被告2人所犯各罪所反應出
      之人格特性，並權衡審酌其行為責任與整體刑法目的及相
      關刑事政策等因素後，已給予相當大之刑罰折扣，核屬對
      被告2人定偏低度之執行刑，原審之定應執行刑顯無過重
      之處，亦應予維持。
　  ⑤至被告涂毓庭雖於上訴時主張其應科處較被告涂育倫較輕
      之刑，始符合公平等語，然本院審酌被告2人並非偶一犯
      罪，彼此之分工亦非清楚可劃分，時有互換工作之角色，
      難認彼此之間有主從之關係，且本案被告涂育倫自始均坦
      認犯行，犯後態度尚可，顯知所悔悟；反觀被告涂毓庭於
      警詢時及本院審理時則避重就輕，顯對其行為所造成之危
      害，並無真誠悔改之意，本院衡酌上開各情後，仍認原審
      判處被告涂毓庭之宣告刑已屬偏低之刑，難認原審之量刑
      不當，而有調整之必要，附此敘明。
（三）綜上，本案被告2人之上訴，均無理由，應予駁回。
三、據上論斷，應依刑事訴訟法第368條、第373條，判決如主文
    。
本案經檢察官黃智炫提起公訴，檢察官陳燕瑩到庭執行職務。
中　　華　　民　　國　　111 　年　　7 　　月　　14　　日
        　　刑事第十一庭  審判長法　官  張  意  聰
　　　　　　　　　　　　　　    法　官  陳  慧  珊
 　　　　　　　　　　　 　　　  法　官  田  德  煙     
　　　　　　　　　　　　　　　                      
以上正本證明與原本無異。     
如不服本判決應於收受送達後20日內向本院提出上訴書狀，其未
敘述上訴理由者，並得於提起上訴後20日內向本院補提理由書（
均須按他造當事人之人數附繕本）「切勿逕送上級法院」。因疫
情而遲誤不變期間，得向法院聲請回復原狀。

                                書記官  陳  志  德     
　　　　　　　　　　　　　　　　     
中　　華　　民　　國　　111 　年　　7 　　月　　18　　日
附錄論罪科刑法條：
中華民國刑法第339條之4
犯第339條詐欺罪而有下列情形之一者，處1年以上7年以下有期
徒刑，得併科1百萬元以下罰金：
一、冒用政府機關或公務員名義犯之。
二、三人以上共同犯之。
三、以廣播電視、電子通訊、網際網路或其他媒體等傳播工具，
    對公眾散布而犯之。
前項之未遂犯罰之。

洗錢防制法第2條
本法所稱洗錢，指下列行為：
一、意圖掩飾或隱匿特定犯罪所得來源，或使他人逃避刑事追訴
    ，而移轉或變更特定犯罪所得。
二、掩飾或隱匿特定犯罪所得之本質、來源、去向、所在、所有
    權、處分權或其他權益者。
三、收受、持有或使用他人之特定犯罪所得。

洗錢防制法第14條
有第二條各款所列洗錢行為者，處7年以下有期徒刑，併科新臺
幣5百萬元以下罰金。
前項之未遂犯罰之。
前二項情形，不得科以超過其特定犯罪所定最重本刑之刑。